【裁判字號】    94,訴,286
【裁判日期】    950210
【裁判案由】    撤銷詐害行為
【裁判全文】
臺灣花蓮地方法院民事判決              94年度訴字第286號
    原      告  丙○○
                乙○○
                            樓.
    被      告  丁○○
                甲○○
上列當事人間請求撤銷詐害行為事件，本院於民國95年1月19日
言詞辯論終結，判決如下：
    主    文
原告之訴駁回。
訴訟費用由原告負擔。
    事實及理由
甲、程序部分：按訴狀送達後，原告不得將原訴變更或追加他訴
    ，民事訴訟法第255條第1項前段定有明文。原告起訴時之聲
    明「被告丁○○與甲○○間於92年間就花蓮縣富里鄉○里段
    1568號土地所有權全部之買賣行為應予撤銷。被告甲○○應
    將前開土地移轉登記與丁○○後，被告丁○○應將上開土地
    移轉登記與原告」，於訴狀送達後之95年1月12日復具狀追
    加備位訴之聲明為「被告丁○○應給付原告新台幣1,364,80
    0元，及自本訴狀繕本送達翌日起至清償日止，按法定利率
    計算之利息」，為被告所不同意（見95年1月月19 日言詞辯
    論筆錄），且不符合民事訴訟法第255條第1項第1至7款之情
    形，亦與94年1月25日繫屬本院之94年度訴字第9號返還不當
    得利、侵權行為事件屬於同一請求，違反民事訴訟法第253
    條「當事人不得就已起訴之事件，於訴訟繫屬中，更行起訴
    」之規定，其追加備位訴之聲明部分，不應准許。
乙、實體部分：
一、本件原告主張：
  (一)被告丁○○自民國82年間起，即以代書為業，於86年間，借
    款新台幣（下同）350,000元予訴外人即原告丙○○之女、
    原告乙○○之姐高秀蘭，並以原告所有之花蓮縣富里鄉○里
    段2568號土地（下稱系爭土地）設定債權額為420,000元之
    抵押權，嗣於88年10月間，訴外人高秀蘭欲增貸200,000元
    ，而將原告之印鑑章、印鑑證明、身分證影本、系爭土地之
    所有狀交予被告辦理設定抵押權。詎被告丁○○明知其與原
    告間，並無買賣之事實，竟未經同意，於89年1月24日偽造
    買賣所有權移轉契約書及土地登記申請書，於89年2月10日
    以買賣為原因，持向花蓮縣玉里鎮地政事務所申請辦理所有
    權移轉登記，於89年2月15日移轉為被告丁○○所有，案經
    台灣花蓮地方法院檢察署檢察官以92年度偵續字第14號提起
    公訴，雖經鈞院92年度訴字第236號判處無罪，然經上訴由
    台灣高等法院以93年度上訴字第56號撤銷改判有期徒刑6月
    ，再經最高法院93年度台上字第6629號駁回上訴確定，足認
    被告丁○○涉有侵權行為。
  (二)被告甲○○早於91年間即已垂涎系爭土地，多次欲向原告購
    買，均為原告拒絕，其明知被告丁○○盜取上開土地仍在訴
    訟之中，竟於92年4月16日向被告丁○○買受上開土地，並
    於同年5月間以買賣為原因，過戶在自己名下，其等所為買
    賣，構成詐害原告債權之行為，爰依民法第244條第2項之規
    定，撤銷系爭土地之買賣行為。
  (三)並聲明：被告丁○○與甲○○間於92年間就花蓮縣富里鄉○
    里段1568號土地所有權全部之買賣行為應予撤銷。被告甲○
    ○應將前開土地移轉登記與丁○○後，被告丁○○應將上開
    土地移轉登記與原告。
二、被告丁○○則以：檢察官為不起訴處分之後我才出售土地，
    我認為我有權出售，是後來發回續查才起訴我等語置辯；被
    告甲○○則以：我有問過原告，原告說土地在丁○○手上，
    我本來不認識丁○○，後來我向地政機關查詢後，才向丁○
    ○買土地等語置辯。並均聲明：請求駁回原告之訴。
三、按債務人所為之有償行為，於行為時明知有損害於債權人之
    權利者，以受益人於受益時亦知其情事者為限，債權人得聲
    請法院撤銷之；債務人所為之行為非以財產為標的，或僅有
    害於以給付特定物為標的之債權者，不適用前兩項之規定；
    債權人依第1項或第2項聲請法院撤銷時，得並聲請命受益人
    或轉得人回復原狀，但轉得人於轉得時不知有撤銷原因者，
    不在此限，民法第244條第2、3、4項分別定有明文，又該條
    所定之撤銷權，係以保障全體債權人之利益為目的，非為確
    保特定債權而設，88年5月5日修正公布，89年5月5日施行之
    民法債編，增訂上開第3項規定，即係明示該意旨，合先敘
    明。
四、經查，依原告主張之事實，被告丁○○、甲○○所為之買賣
    行為，係以系爭土地為標的，即屬僅有害於以給付特定物為
    標的之情形，依民法第244條第3項之規定，不得請求撤銷，
    是縱認原告之主張為真實，其依據同法第244條第2項之規定
    ，請求被告丁○○與甲○○間於92年間就花蓮縣富里鄉○里
    段1568號土地所有權全部之買賣行為應予撤銷；被告甲○○
    應將前開土地移轉登記與丁○○後，被告丁○○應將上開土
    地移轉登記與原告請求撤銷買賣關係並將土地移轉登記予原
    告乙節，為無理由，應予駁回。
結論：依民事訴訟法第78條，判決如主文。
中    華    民    國    95    年    2     月    10    日
                  民事庭法官       蕭一弘
上為正本係照原本作成。
如對本判決上訴，須於判決送達後廿日內向本院提出上訴狀。
中    華    民    國    95    年    2     月    10    日
                  法院書記官       詹益盛


司法院資訊處製作；財團法人民間司法改革基金會備份。
